【裁判字號】    99,簡上,1019
【裁判日期】    991227
【裁判案由】    詐欺
【裁判全文】
臺灣板橋地方法院刑事判決            99年度簡上字第1019號
上  訴  人  臺灣板橋地方法院檢察署檢察官
被      告  蔣德祥
上列上訴人因被告詐欺案件，不服本院99年度簡字第5416號中華
民國99年6 月30日第一審判決（聲請簡易判決處刑案號：99年度
偵緝字第861 號），提起上訴，復經移送併案（臺灣板橋地方法
院檢察署99年度偵字第19816 號、第20905 號），本院管轄之第
二審合議庭判決如下：
    主  文
原判決撤銷。
蔣德祥幫助意圖為自己不法之所有，以詐術使人將本人之物交付
，處有期徒刑月，如易科罰金，以新臺幣壹仟元折算壹日。
    事  實
一、蔣德祥對於犯罪集團或不法份子利用他人金融機構帳戶實行
    詐欺或其他財產犯罪，掩飾不法利益，規避司法偵查，有所
    預見，仍基於幫助詐欺之不確定故意，於民國98年3 月6 日
    前某日，在不詳地點，將其所有之中華郵政股份有限公司泰
    山貴子路郵局帳號00000000000000號帳戶（以下簡稱貴子路
    郵局帳戶)及合作金庫商業銀行泰山分行帳號0000000000000
    號帳戶（以下簡稱合庫銀行帳戶）之金融卡交付某真實姓名
    、年籍不詳之成年人士，並告知密碼，以此方式，幫助遂行
    詐欺取財之犯罪行為。該名成年人士即意圖為自己不法之所
    有，以在網路刊登不實拍賣訊息，或以電話聯繫佯稱網路購
    物付款過程發生錯誤等方式，施用詐術，致吳淑真、黃曼玲
    、趙俊吉、廖祈鳳陷於錯誤，將金錢匯入蔣德祥所有之貴子
    路郵局、合庫銀行帳戶（詳如附表所示）。
二、案經新北市政府警察局樹林分局移送臺灣板橋地方法院檢察
    署檢察官偵查聲請簡易判決處刑及移送併辦。
    理  由
一、被告蔣德祥經合法傳喚，無正當理由未到庭，其於原審矢口
    否認有何幫助詐欺犯行，辯稱：伊所有之貴子路郵局、合庫
    銀行帳戶金融卡連同密碼於98年3 月間不慎遺失，伊於同年
    月10日察覺時，前開帳戶已遭列管為警示帳戶，無法掛失云
    云。經查：
  (一)被告所有之貴子路郵局、合庫銀行帳戶，遭不詳人士利用，
    於98年3 月6 日分別向吳淑真、黃曼玲、趙俊吉、廖祈鳳等
    人詐取如附表所示財物之事實，業據被告於警詢、檢察官訊
    問時供述在卷，並經證人即被害人吳淑真、黃曼玲、趙俊吉
    、廖祈鳳於警詢時證述綦詳，且有中華郵政股份有限公司泰
    山貴子路郵局帳號00000000000000號帳戶開戶資料、交易明
    細、合作金庫商業銀行泰山分行帳號0000000000000 號帳戶
    開戶資料、交易資料查詢單、中國信託銀行自動櫃員機交易
    明細表、台北富邦銀行自動櫃員機交易明細表、玉山銀行自
    動櫃員機交易明細表各1 件及雅虎奇摩拍賣網站網頁資料附
    卷可資佐證，俱徵被告此部分供述與事實相符。上開事實，
    應堪認定。
  (二)次以，犯罪者如有利用他人金融機構帳戶掩飾犯罪所得之需
    ，當擇其自願提供者為之，倘帳戶使用權人係在明顯違背本
    人意思之情況下喪失存摺、金融卡之占有或洩漏密碼，勢將
    予以掛失，甚或報案，以避免損失，如此犯罪者縱取得其帳
    戶，非僅徒勞，更將自陷於遭指認犯罪之風險，是為確保所
    取得之帳戶於相當期間內處於堪用狀態，犯罪者每商得使用
    權人之同意，始利用其帳戶遂行犯罪。被告雖以前揭情詞置
    辯，然其於警詢及原審供稱：「（問：該帳戶提款卡何時、
    何地遺失？）在98年3 月15日左右遺失，我不知道在哪裡遺
    失……」（見臺灣板橋地方法院檢察署99年度偵字第17425
    號偵查卷宗第3 頁）、「……於發現遺失錢包隔日98年3 月
    11日亦前往臺北縣泰山鄉○○路○ 段426 號明志派出所報案
    ……」（見原審卷宗第11頁）等語，於檢察官訊問時則稱：
    「我兩個帳戶都是裝在錢包裡一起掉的，我還有錢包裡的錢
    和證件都掉了……」等語（見上開偵查卷宗第25頁），依其
    所述，被告係將合作金庫銀行、貴子路郵局帳戶金融卡置於
    隨身錢包內，供日常使用，竟於遺失其證件、金錢、金融卡
    等重要物品後，渾然未覺，事隔數日，始知金融卡遺失，已
    與常理有違。且被告於警詢時先稱：「（問：該合作金庫泰
    山分行存摺、提款卡是否都是你本人在使用？）是我在使用
    。」等語（前揭偵查卷宗第3 頁），其密碼為個人生日之數
    字組合721117，亦據被告於檢察官訊問時供述無訛（見上開
    偵查卷宗第25頁），則被告何須將其密碼附貼在金融卡上，
    徒增風險，經檢察官質諸上情，被告即改稱：「因為之前我
    在工作比較忙，我請我之前女友（指張詠欣）去幫我領錢，
    我有告訴我女友密碼，我把我的密碼貼在提款卡上面，因為
    我女友剛跟我認識不久，所以我女友有時候不記得我生日。
    」等語（見前開偵查卷宗第26頁）。而證人張詠欣於檢察官
    訊問時雖結證稱：「（問：是否有幫被告領過錢？）有，我
    只有領過一次。」、「密碼是寫在卡片上，領當月薪水1 萬
    多元出來……」等語（見臺灣板橋地方法院檢察署99年度偵
    緝字第861 號偵查卷宗第38頁），證人張詠欣僅偶然受被告
    之託，提領金錢1 次，衡情被告實無為此將其密碼附載於金
    融卡之必要，且與卷附合作金庫銀行存摺存款綜合存款客戶
    當月份交易資料查詢單對照觀之，被告所有之合庫銀行帳戶
    於98年2 月6 日開戶後，僅有一筆薪資新臺幣（下同）9135
    元於98年2 月28日轉入，並於同年3 月2 日、3 月4 日分4
    次依序提領6000元、1000元、1000元、1000元，證人張詠欣
    前開證述，顯有扞格，無非附和被告之詞，不足為據。況依
    上開交易資料查詢單所示，被告所有之合庫銀行帳戶於98年
    3 月5 日經提領100 元，使其餘額僅存5 元後，旋於翌日遭
    不法份子利用，其巧合程度，殊違常情。綜核上述，被告所
    有之貴子路郵局、合庫銀行帳戶金融卡，係由其自行提供他
    人使用，並告知密碼，殆屬無疑。
  (三)又金融機構帳戶係本於個人社會信用，從事資金流通之經濟
    活動，具有強烈屬人性格，此項理財工具，一般民眾皆得申
    請使用，並無特殊限制，若有向他人蒐集帳戶者，依通常社
    會經驗，當就其是否為合法用途存疑。尤以近來利用人頭帳
    戶作為詐欺取財之犯罪工具，迭有所聞，此經傳播媒體廣為
    報導，被告曾受高職教育，且有相當之社會經歷，對於犯罪
    集團或不法份子利用他人金融機構帳戶實行詐欺或其他財產
    犯罪，當有所預見，仍將其貴子路郵局、合庫銀行帳戶之金
    融卡交付，容任他人持以遂行詐欺取財之犯罪行為，其主觀
    上有幫助詐欺之不確定故意，至為灼然。
  (四)綜上，本案事證明確，被告犯行堪予認定。
二、核被告所為，係犯刑法第30條第1 項、第339 條第1 項幫助
    詐欺取財罪。被告基於幫助不詳成年人士遂行詐欺犯行之不
    確定故意，而為詐欺犯罪構成要件以外之行為，為幫助犯，
    依刑法第30條第2 項規定，減輕其刑。又被告提供之貴子路
    郵局、合庫銀行帳戶，雖為不法份子多次作為詐欺犯罪之工
    具使用，惟被告僅有一交付金融卡之幫助行為，其以一行為
    侵害四名被害人之不同財產法益，觸犯四幫助詐欺取財罪，
    為想像競合犯，應依刑法第55條規定，從一幫助詐欺取財罪
    論處；臺灣板橋地方法院檢察署99年度偵字第19816 號、第
    20905 號移送併案所指（即附表編號3 、4 部分），與本案
    檢察官聲請簡易判決處刑之犯罪事實，有想像競合之裁判上
    一罪關係，本院自得併予審究。被告前因強盜案件，經臺灣
    臺北地方法院以91年度訴字第558 號判決判處有期徒刑7 年
    ，經臺灣高等法院以91年度上訴字第2923號判決駁回上訴確
    定，於95年9 月14日假釋付保護管束，其保護管束期滿日為
    98年3 月18日，有臺灣高等法院被告前案紀錄表在卷足稽，
    其於假釋期間之98年3 月6 日幫助詐欺取財所犯本罪，非屬
    累犯，檢察官認應依刑法第47條第1 項規定加重其刑，容有
    誤會。原審以被告所犯幫助詐欺取財罪，事證明確，予以論
    科，固非無見，惟原審判決未及審酌附表編號3 、4 所示被
    害人趙俊吉、廖祈鳳遭詐騙之犯罪事實，容有未合，應由本
    院予以撤銷改判。爰審酌被告恣意提供個人金融機構帳戶，
    助長詐欺犯罪之風氣，徒增司法機關偵查犯罪之困難程度，
    並致多名被害人受騙，所肇損害非微，應嚴予非難，兼衡被
    告之素行、智識程度，其犯罪之動機、目的、手段、所獲利
    益，暨被告犯罪後之態度等一切情狀，量處如主文所示之刑
    ，並諭知易科罰金之折算標準，以資懲儆。
三、被告於審判期日經合法傳喚，無正當理由不到庭，爰不待其
    陳述，逕行判決。
據上論斷，應依刑事訴訟法第455條之1 第1 項、第3 項、第371
條、第369 條第1 項前段、第364 條、第299 條第1 項前段，刑
法第30條、第339 條第1 項、第55條、第41條第1 項前段，刑法
施行法第1 條之1 ，判決如主文。
本案經檢察官鄭淑壬到庭執行職務。
中    華    民    國    99    年    12    月    27    日
                  刑事第十九庭  審判長法  官  許炎灶
                                      法  官  吳佳穎
                                      法  官  廖怡貞
以上正本證明與原本無異。
不得上訴。
                                  書記官  林  惠  齡
中    華    民    國    99    年    12    月    30    日
┌──────────────────────────┐
│附表                                                │
├──┬───┬───────────────────┤
│編號│被害人│犯罪事實                              │
├──┼───┼───────────────────┤
│1   │吳淑真│某不詳成年人士在雅虎奇摩拍賣網站刊登販│
│    │      │賣遊樂園門票之不實訊息，使吳淑真誤信為│
│    │      │真，於98年3 月6 日下標購買，並於同日晚│
│    │      │間6 時51分許，匯款新臺幣（下同）3800元│
│    │      │至蔣德祥所有之貴子路郵局帳戶。        │
├──┼───┼───────────────────┤
│2   │黃曼玲│某不詳成年人士在雅虎奇摩拍賣網站刊登販│
│    │      │賣遊樂園門票之不實訊息，使黃曼玲誤信為│
│    │      │真，於98年3 月6 日晚間7 時許下標購買，│
│    │      │並於同日晚間7 時20分許，匯款1300元至蔣│
│    │      │德祥所有之貴子路郵局帳戶。            │
├──┼───┼───────────────────┤
│3   │趙俊吉│某不詳成年人士於98年3 月6 日以電話聯繫│
│    │      │趙俊吉，佯稱網路購物付款設定錯誤，須以│
│    │      │自動櫃員機取消扣款，致趙俊吉誤信為真，│
│    │      │按其指示操作，而於同日晚間6 時49分許，│
│    │      │匯款15109 元至蔣德祥所有之合庫銀行帳戶│
│    │      │。                                    │
├──┼───┼───────────────────┤
│4   │廖祈鳳│某不詳成年人士於98年3 月6 日晚間7 時40│
│    │      │分許，以電話聯繫廖祈鳳，佯稱網路購物付│
│    │      │款設定錯誤，須以自動櫃員機取消扣款，致│
│    │      │廖祈鳳誤信為真，按其指示操作，而於同日│
│    │      │晚間8時12 分許，匯款4883元至蔣德祥所有│
│    │      │之合庫銀行帳戶。                      │
└──┴───┴───────────────────┘

司法院資訊處製作；財團法人民間司法改革基金會備份。
